臺灣高雄地方法院民事裁定
109年度消債更字第55號
聲  請  人  楊瑞晴（原名楊淯晴、楊瑞燕）
0000000000000000

0000000000000000

代  理  人  陳雅琴律師
上列當事人因消費者債務清理事件聲請更生，本院裁定如下：
    主  文
聲請人楊瑞晴（原名楊淯晴、楊瑞燕）自中華民國一百零九年七
月一日下午四時起開始更生程序。
命司法事務官進行本件更生程序。
    理  由
一、聲請意旨略以：伊無力清償債務，曾向本院聲請調解債務清
    償方案成立，約定自民國108年2月起，分180期，利率0％，
    每月清償新臺幣（下同）11,358元，目前依約履行中，惟於
    108年12月尚收到普羅米斯資產管理股份有限公司函催1,795
    ,783元之債務，因聲請人有不能清償債務或有不能清償之虞
    ，復未經法院裁定開始清算程序或宣告破產，爰聲請更生等
    語。
二、按債務人不能清償債務或有不能清償之虞者，得依本條例所
    定更生或清算程序，清理其債務。債務人無擔保或無優先權
    之本金及利息債務總額未逾12,000,000元者，於法院裁定開
    始清算程序或宣告破產前，得向法院聲請更生。法院開始更
    生程序之裁定，應載明其年、月、日、時，並即時發生效力
    。法院裁定開始更生或清算程序後，得命司法事務官進行更
    生或清算程序，必要時得選任律師、會計師或其他適當之自
    然人或法人一人為監督人或管理人。消費者債務清理條例（
    下稱消債條例）第3條、第42條第1項、第45條第1項及第16
    條第1項分別定有明文。
三、經查：
  ㈠聲請人於106年至108年度申報所得均為0元，然其自陳向本院
    聲請更生前2年內從事服飾業，薪資所得每月30,000元，名
    下有位於澎湖縣白沙鄉之公同共有土地1筆（持分全部，現
    值195,000元）及2007年出廠之中華汽車1部，勞工保險投保
    於高雄市西服業職業工會，另有富邦人壽7張保單解約金共4
    03,214元。又聲請人自陳104年起於南部菜市場賣衣服，由
    「金莎服飾店」出貨，每月收入30,000元，未領取社會局補
    助，因入不敷出，由胞兄楊瑞峯每月資助10,000元至15,000
    元，成年長子江于楨（84年2月生）每月補貼家庭開銷5,000
    元等情，有財產及收入狀況說明書（卷第6至8頁）、債權人
    清冊（卷第9至12頁）、財團法人金融聯合徵信中心前置協
    商專用債權人清冊（卷第15至16頁）、信用報告（卷第18頁
    ）、收入切結書（卷第22至23頁）、存摺（卷第27至28頁）
    、土地登記第一類謄本（卷第32頁）、高雄市政府社會局社
    會福利資訊料查詢表（卷第56至59頁）、富邦人壽保險股份
    有限公司陳報狀（卷第66至67頁）、戶籍謄本（卷第71頁）
    、財政部高雄國稅局106年及107年度綜合所得稅各類所得資
    料清單及總歸戶財產查詢清單（卷第72至74頁）、勞工保險
    被保險人投保資料表（卷第84頁）、金莎服飾店公示資料（
    卷第87頁）、資助切結書（卷第102頁）、商業保險投保資
    料查詢結果表（卷第111頁）、108年度稅務電子閘門財產所
    得調件明細表（卷第113頁）在卷可參。故本院審酌上情，
    認為核算聲請人目前償債能力之基礎以其切結每月收入30,0
    00元，加計胞兄楊瑞峯資助金額平均12,500元及長子江于楨
    補貼家庭開銷5,000元，合計47,500元為基準。
　㈡關於聲請人個人日常必要支出部分，按債務人必要生活費用
    ，以最近1年衛生福利部或直轄市政府所公告當地區每人每
    月最低生活費1.2倍定之，消債條例第64條之2第1項定有明
    文。查衛福部社會司所公告109年度高雄市最低生活費為13,
    099元，其1.2倍為15,719元，又該最低生活費用之標準，係
    照當地最近1年平均每人消費支出60％訂定，依其基準之家庭
    收支調查報告調查表格式所示有關經常性支出之調查項目，
    包括利息支出、食品、衣著、房租及水費、電費、醫療保健
    、交通、娛樂、教育等，已涵蓋聲請人所陳報之支出項目；
    因聲請人之戶籍地為母親楊陳錦雲名下房屋（參卷第68頁）
    ，且未主張有房租或房貸支出（參卷第7頁反面），故於計
    算聲請人個人每月必要生活費時，即應自前開已包括聲請人
    居住費用在內，扣除相當於房租支出所佔比例約24.36%，避
    免重複計列費用，則扣除居住費用後，聲請人每月必要生活
    費為11,890元【計算式：15,719－（15,719×24.36%）＝11,89
    0】。
  ㈢至扶養費支出部分，聲請人主張獨力扶養2名未成年子女，每
    月扶養費各9,000元。經查，聲請人與前配偶江浣嶧育有之
    長女江○諭係90年2月生，現就讀正修科技大學（二專部一年
    級），勞工保險投保於高雄市西服業職業工會，107年及108
    年度申報所得分別為3,630元、44,034元，長子江○橙係92年
    8月生，現就讀樹德家商，未投保勞工保險，107年及108年
    度申報所得均為0元，2名子女名下均無財產、前各領取單親
    中低兒少補助每月2,073元至106年7月止，現均無領取社會
    補助等情，有戶籍謄本、所得資料及財產查詢清單、勞工保
    險被保險人投保資料表、存摺、學雜費繳費單、稅務電子閘
    門財產所得調件明細表、高雄市政府社會局社會福利資訊料
    查詢表在卷可參（卷第45至52頁、第71頁、第78至83頁、第
    86頁、第89頁、第90頁、第92至94頁、第104頁、第116頁）
    。聲請人陳稱長女預計還要三年才畢業（見卷第108頁），
    及其108年度平均每月所得為3,670元（計算式：44,034÷12＝
    3,670，小數點以下四捨五入；下同），是聲請人之長女就
    所得不足部分及次子均有受扶養之必要。扶養費用數額部分
    ，按受扶養者之必要生活費用，準用第1項規定計算基準數
    額，並依債務人依法應負擔扶養義務之比例認定之，消債條
    例第64條之2第2項亦有明定。本院考量聲請人無房屋費用支
    出，其同住之子女亦應自其必要生活費用中扣除相當於房租
    支出所佔比例（109年度高雄市每人每月不含房屋支出之必
    要生活費11,890元），再據聲請人提出95年2月簽立之離婚
    協議書所載略以：「男方願同意每月給付女方最低限額壹萬
    元，作為補貼子女生活費用，自95年3月1日起付至子女成年
    為止。」（見卷第91頁），惟聲請人陳稱離婚後即無與前配
    偶聯繫，因其經濟狀況也不好，故贍養費從未拿過等語（見
    卷第108頁），本院復依職權調閱前配偶江浣嶧之稅務電子
    閘門財產所得調件明細表及勞工保險投保資料，其於106年
    至108年度申報所得均為0元、未投保勞工保險（見卷第105
    至107頁），審酌前配偶之勞保及收入狀況，其應確窘於資
    力而事實上無扶養與聲請人所育有之未成年子女之可能，佐
    以聲請人於95年間離婚，現實上向前配偶請求共同分擔子女
    扶養費確屬不易，則聲請人主張獨力負擔子女扶養費乙情，
    尚非不能採信，是以聲請人之子女每人每月生活所必需11,8
    90元，扣除長女每月所得3,670元後，由聲請人獨力負擔即
    應以20,110元（計算式：11,890×2－3,670＝20,110）為度，
    則聲請人主張每月負擔子女扶養費共18,000元，低於本院計
    算之基準，尚屬合理。
  ㈣承上，聲請人前於107年11月30日向本院聲請調解債務清償方
    案，經本院107年度司消債調字第579號受理，於108年1月7
    日調解成立，約定自108年2月起，分180期，年利率0％，每
    月清償11,358元，聲請人雖尚未毀諾，並以現每月收入47,5
    00元為其償債能力基準，扣除個人必要生活費11,890元及子
    女扶養費18,000元後，餘17,610元，尚足以負擔金融機構無
    擔保債務之每月清償金額11,358元，嗣普羅米斯資產公司催
    請清償債務1,795,783元（參卷第33頁，受讓自安泰商業銀
    行債權），另據聯徵中心債權人清冊所載尚有長鑫資產公司
    680,000元、萬榮行銷公司53,000元、滙誠第一資產公司172
    ,115元及新光行銷公司257,378元，以聲請人每月所餘再扣
    除金融機構協商款後，餘6,252元（計算式：17,610－11,358
    ＝6,252），須再負擔上開資產公司債務總額2,958,276元，
    難以期待聲請人依約履行，應屬不可歸責於聲請人之事由致
    不能履約，並無違常。是聲請人主張其於與債權銀行達成前
    開協商結論後，已因不可歸責於己之事由致履行顯有重大困
    難，尚屬可信。
  ㈤綜上所述，聲請人目前全部負債總額為5,335,542元（參聯徵
    中心債權人清冊，包含：國泰世華銀行、聯邦銀行、遠東銀
    行、元大銀行、永豐銀行、玉山銀行、凱基銀行、台新銀行
    、中國信託銀行、長鑫資產公司、萬榮行銷公司、滙誠第一
    資產公司、新光行銷公司、普羅米斯資產公司），扣除其名
    下不動產現值195,000元及富邦人壽保險解約金403,214元，
    以聲請人每月所餘按月攤還結果，需約22年【計算式：（5,
    335,542－195,000－403,214）÷17,610÷12≒22.4】始能清償完
    畢，應認其已不能清償債務。此外，聲請人無擔保或無優先
    權之債務總額未逾12,000,000元，且無消債條例第6條第3項
    、第8條或第46條各款所定駁回更生聲請之事由存在，則聲
    請人聲請更生為有理由，應予准許，爰命司法事務官進行本
    件更生程序。
四、依消債條例第11條第1項、第45條第1項，裁定如主文。
中　　華　　民　　國　　109 　年　　7 　　月　　1 　　日
                  民事庭　法　官  　賴寶合
以上正本係照原本作成。
本裁定不得抗告。
中　　華　　民　　國　　109 　年　　7 　　月　　1 　　日
                          書記官    胡美儀